【裁判字號】    98,訴,3210
【裁判日期】    981030
【裁判案由】    偽造文書
【裁判全文】
臺灣臺中地方法院刑事判決              98年度訴字第3210號
公  訴  人  臺灣臺中地方法院檢察署檢察官
被      告  乙○○
上列被告因偽造文書案件，經檢察官聲請簡易判決處刑（98年度
速偵字第3123號），本院認不宜依簡易判決處刑，改依通常程序
審理，被告於準備程序就被訴事實為有罪之陳述，經告以簡式審
判程序之旨，並聽取當事人意見後，合議庭裁定由受命法官獨任
進行簡式審判程序，本院判決如下：
    主    文
乙○○犯不能安全駕駛動力交通工具罪，處有期徒刑參月，如易
科罰金，以新臺幣壹仟元折算壹日。又犯偽造署押罪，處有期徒
刑參月，酒精濃度測定紀錄單受測者欄及交通事故現場圖備考欄
內偽造之「黃勝輝」署押各壹枚均沒收。主刑部分應執行有期徒
刑伍月，如易科罰金，以新臺幣壹仟元折算壹日。
    犯罪事實
一、乙○○於民國98年 8月28日15時許，在台中市○○路與市○
    路口之某工地，飲用含酒精成分之保力達後，已達不能安全
    駕駛動力交通工具之程度，竟仍於同日20時許，駕駛車牌OA
    －2729號自用小客車上路，迄同日20時40分許，途經台中市
    南屯區○○路與大墩四街之交岔路口時，與由甲○○駕駛之
    車牌1599－VH號自用小客車碰撞，經警據報前往處理，並對
    乙○○施以吐氣所含酒精濃度測試，達每公升0.73毫克，因
    而查獲上情。不料乙○○因無駕駛執照，竟於執勤警員謝永
    松對其實施酒測後，在酒精濃度測定紀錄單上之受測者欄偽
    造其友人黃勝輝之簽名 1枚；接續在警員楊東舜製作之道路
    交通事故現場圖備考欄內偽造黃勝輝之簽名 1枚，足以生損
    害於黃勝輝本人及臺中市警察局第四分局對於交通事件管理
    之正確性。
二、案經臺中市警察局第四分局報告臺灣臺中地方法院檢察署檢
    察官偵查起訴。
    理    由
一、上開犯罪事實，業據被告乙○○坦白認罪（見本院卷第13、
    17頁），並有酒精測定紀錄單、測試觀察職務報告、道路交
    通事故現場圖、道路交通事故調查報告表(一)(二)、現場照
    片及臺中市警察局舉發違反道路交通管理事件通知單在卷可
    稽（見警卷第11、12、14至19、24頁）。按刑法第185條之3
    之公共危險罪，係「抽象危險犯」，不以發生具體危險為必
    要，而人體內之呼氣酒精濃度若為每公升0.714毫克至1.428
    毫克時，會有精神錯亂，平衡感受損，言詞不清，定向力及
    感覺錯亂等情狀。若為每公升1.190毫克至1.904毫克時，則
    會有昏呆、木僵、昏睡、明顯肌肉失調、大小便失禁等情狀
    （參照駱宜安著刑事鑑識學84年1月初版第392頁）。另參考
    美國、德國標準及學者所做之調查實證資料分析，血液中酒
    精濃度在0.1%(或酒精吐氣含量在每公升0.5毫克）時，對人
    體生理行為與駕駛能力之影響如下：(一)對生理行為之影響：
    視覺反應遲鈍、影像不能集中、走路或講話可能發抖，動作
    笨拙；（二）對駕駛能力之影響：駕駛反應遲鈍、同時不能
    看清前方路況及車旁照後鏡。是法務部於88年5月10 日，邀
    請相關單位及學者專家共同研商，認酒精吐氣含量達每公升
    0.55毫克或血液酒精濃度達 0.11%以上者，其肇事率為正常
    人之10倍，已達「不能安全駕駛」之標準。本件被告呼氣所
    含酒精濃度達每公升0.73毫克，已逾上開每公升0.55毫克之
    標準。足見被告已處於不能安全駕駛動力交通工具之狀態。
    又被告冒用黃勝輝名義，在酒精濃度測定紀錄單上之受測者
    欄及交通事故現場圖之備考欄內，接續偽造「黃勝輝」之署
    押各 1枚，當足以生損害於黃勝輝本人及臺中市警察局第四
    分局對於交通事件管理之正確性。是被告不能安全駕駛動力
    交通工具及偽造署押等犯罪事證已臻明確，其犯行洵堪認定
    ，應依法論罪科刑。
二、核被告所為，係犯刑法第185條之3不能安全駕駛動力交通工
    具罪及同法第217條第1項之偽造署押罪。查行為於同時同地
    或密切接近之時地實施，侵害同一之法益，各行為之獨立性
    極為薄弱，依一般社會健全觀念，在時間差距上，難以強行
    分開，在刑法評價上，以視為數個舉動之接續施行，合為包
    括之一行為予以評價，較為合理，則屬接續犯，而為包括之
    一罪（最高法院86年台上字第3295號判例可資參照），本件
    被告於密切接近之時地，在酒精濃度測定紀錄單上之受測者
    欄及交通事故現場圖之備考欄內，各偽造「黃勝輝」之署押
    1 枚，所侵害之法益相同，各次偽造署押行為之獨立性甚為
    薄弱，依一般社會健全觀念，在時間差距上，難以強行分開
    ，在刑法評價上，應以視為數個舉動之接續施行，當屬接續
    犯之一罪。所犯不能安全駕駛動力交通工具罪及偽造署押罪
    間，犯意各別，行為獨立可分，應分論併罰。爰審酌被告有
    犯罪前科之素行（參卷附臺灣高等法院被告前案紀錄表）、
    高職畢業之智識程度、經濟貧寒之生活狀況（見被告警詢筆
    錄受詢問人資料），犯罪之動機、手段、所生危害及坦承犯
    行之犯後態度等一切情狀，分別量處如主文所示之刑及定其
    應執行之刑，併諭知易科罰金之折算標準，以示懲儆。又酒
    精濃度測定紀錄單受測者欄及交通事故現場圖備考欄內之「
    黃勝輝」簽名各1枚，均係偽造之署押，應依刑法第219條之
    規定宣告沒收。
三、公訴意旨另略以：被告上開在酒精濃度測定紀錄單上之受測
    者欄及道路交通事故現場圖之備考欄，偽造黃勝輝之簽名各
    1 枚，以示其認同該酒測值及警員所繪製現場圖之意，再持
    交員警而行使該偽造之私文書，足以生損害於黃勝輝本人及
    臺中市警察局第四分局對於交通事件管理之正確性。因認被
    告此部分尚涉有刑法216條、第210條行使偽造私文書罪嫌。
    惟按刑法上偽造文書罪章之文書，其定義依學者之見解，除
    必需具備有體性、文字性、持續性、意思性等要件外，尚必
    需有名義性方足以該當文書之意義，其中之名義性也就是說
    必該記載足以表彰一定之制作名義人，該等記載方可認為係
    文書，否則若僅為表彰某人簽名意思之署名或簽押，並不具
    有表彰一定制作名義人之名義性存在，該等記載即無得認為
    係刑法上之文書，而只得認為係單純之署押。本件被告在酒
    精濃度測定紀錄單上之受測者欄及道路交通事故現場圖之備
    考欄，偽造黃勝輝之簽名各 1枚，並不表示該酒精濃度測定
    紀錄單及道路交通事故現場圖為被告所制作。易言之，酒精
    濃度測定紀錄單係員警自酒測器中列印出，與道路交通事故
    現場圖，同為員警所制作，而接受酒測之人在受測者欄位；
    肇事人在現場圖之備考欄位簽名，亦僅表示其係該受酒測者
    及交通事故之肇事人，並不作為任何行為人收受該酒精濃度
    測定紀錄單、現場圖，或接受此酒測結果及認同現場圖之證
    明，此猶如接受（詢）訊問者在筆錄上簽名一樣，僅係單純
    之署押，均無刑法上文書之意涵。是被告此部分所為，僅該
    當於前揭所論之偽造署押罪，尚難論以偽造私文書及行使偽
    造私文書之罪責，惟依公訴意旨，此部分既與前揭論罪之偽
    造署押部分，具有一部及全部行為之實質一罪關係，爰就偽
    造私文書及行使偽造私文書部分，均不另為無罪之諭知。
四、據上論斷，應依刑事訴訟法第273條之1第 1項、第299條第1
    項前段，刑法第185條之3、第217條、第41條第1項前段、第
    219條、第51條第5款，刑法施行法第1條之1，判決如主文。
本案經檢察官丙○○到庭執行職務。
中    華    民    國    98    年    10    月    30    日
            刑事第四庭    法  官  張恩賜
以上正本證明與原本無異。
如不服本判決，應於收受本判決後10日內向本院提出上訴書狀，
其未敘述上訴理由者，應於上訴期間屆滿後20日內向本院補提理
由書狀（均須按他造當事人之人數附繕本）「切勿逕送上級法院
」。
                          書記官  黃舜民
中    華    民    國    98    年    10    月    30    日
附錄本案論罪科刑法條
刑法第185條之3：
服用毒品、麻醉藥品、酒類或其他相類之物，不能安全駕駛動力
交通工具而駕駛者，處一年以下有期徒刑、拘役或三萬元以下罰
金。
刑法第217條第1項：
偽造印章、印文或署押，足以生損害於公眾或他人者，處三年以
下有期徒刑。


司法院資訊處製作；財團法人民間司法改革基金會備份。
